【裁判字號】    99,交聲,2346
【裁判日期】    990730
【裁判案由】    交管條例聲異
【裁判全文】
臺灣板橋地方法院交通事件裁定        99年度交聲字第2346號
原處分機關  交通部公路總局臺北區監理所板橋監理站
異  議  人
即受處分人  甲○○
上列異議人即受處分人因違反道路交通管理處罰條例案件，不服
交通部公路總局臺北區監理所板橋監理站於民國99年6 月23日所
為板監裁字第裁41-C00000000號裁決，聲明異議，本院裁定如下
：
    主  文
異議駁回。
    理  由
一、本件異議人即受處分人甲○○於民國98年7 月15日凌晨0 時
    7 分許，飲酒後仍騎乘車號F2A-947 號重型機車，行經臺北
    縣新莊市○○路與建福路口時，經臺北縣政府警察局新莊分
    局福營派出所執勤員警對其施以酒精測試，測得呼氣中酒精
    含量高達每公升0.78毫克，認其違反道路交通管理處罰條例
    第35條第1 項第1 款規定，於98年7 月15日掣單舉發，並移
    送臺灣板橋地方法院檢察署偵辦，經該署檢察官於98年7 月
    28日以98年度速偵字第4035號不起訴處分確定在案。交通部
    公路總局臺北區監理所板橋監理站（下稱：原處分機關）於
    99年6 月23日依道路交通管理處罰條例第35條第1 項第1 款
    、違反道路交通管理事件統一裁罰基準及處理細則所訂之違
    反道路交通管理事件統一裁罰基準表之規定，裁處：(一)罰鍰
    新臺幣（下同）4 萬5 千元，須辦理吊扣駕駛執照12個月及
    施以道安講習之處分（對道安處分部分，異議人未異議）；
    (二)上開駕駛執照逾期不繳送之處分：1.自99年7 月24日吊扣
    駕駛執照24個月，限99年8 月7 日前繳送，逾上開期限自99
    年8 月8 日起逕行註銷駕駛執照，2.駕駛執照吊（註）銷後
    ，自99年8 月8 日起一年內不得重新考領駕駛執照。
二、異議意旨略以：本人因酒後駕車經檢察官緩起訴處分，並命
    支付國庫新臺幣1 萬元，不應再裁決本人繳納罰鍰4 萬5 千
    元云云。
三、按受處分人不服第8 條主管機關所為之處罰，得於接到裁決
    書之翌日起20日內，並得依法扣除在途期間，向管轄地方法
    院聲明異議，道路交通管理處罰條例第87條第1 項及道路交
    通案件處理辦法第12條分定有明文。而道路交通異議案件，
    當事人非居住於處罰機關所在之鄉、鎮、市（包括縣轄市、
    省轄市及院轄市），但居住於受理聲明異議案件法院之管轄
    區域者，依本標準第2 條第1 款中之地方法院在途期間欄所
    載日數扣除在途期間，法院訴訟當事人在途期間標準第4條
    第1 款第2 目亦規定甚明。此為交通異議事件之程序規定，
    屬聲明異議之合法要件，受處分人之聲明異議自須合於此項
    程序規定，法院始得受理為實體之審查。又交通法庭認聲明
    異議不合法律上之程式，且無從補正者，應以裁定駁回之，
    道路交通案件處理辦法第18條亦有規定。次按處理違反道路
    交通管理事件，有關文書送達之程序，依行政程序法之規定
    ，違反道路交通管理事件統一裁罰基準及處理細則第5 條定
    有明文。而駕駛人因交通違規事件，經監理站依道路交通管
    理處罰條例裁處罰鍰之裁決書，其性質係屬於處理違反「道
    路交通管理」事件之行政文書，尚未達法院依道路交通案件
    處理辦法第2 條第1 款所稱之「聲明異議之案件」之交通案
    件之程度，自不適用道路交通管理處罰條例第89條前段所指
    之法院受理「交通事件」準用刑事訴訟法之規定；從而，有
    關裁決書送達之程序，自應依違反道路交通管理事件統一裁
    罰基準及處理細則第5 條之規定，即適用行政程序法有關文
    書送達之規定。又送達，於應受送達人之住居所、事務所或
    營業所為之；於應送達處所不獲會晤應受送達人時，得將文
    書付與有辨別事理能力之同居人、受僱人或應送達處所之接
    收郵件人員；應受送達人或其同居人、受僱人、接收郵件人
    員無正當理由拒絕收領文書時，得將文書留置於應送達處所
    ，以為送達；送達，不能依前二條規定為之者，得將文書寄
    存送達地之地方自治或警察機關，並作送達通知書兩份，一
    份黏貼於應受送達人住居所、事務所、營業所或其就業處所
    門首，另一份交由鄰居轉交或置於該送達處所信箱或其他適
    當位置，以為送達；前項情形，由郵政機關為送達者，得將
    文書寄存於送達地之郵政機關。行政程序法第72條第1 項前
    段、第73條第1 項、第3 項、第74條第1 項、第2 項分別有
    所規定。再依行政程序法第74條第1 項規定所為之寄存送達
    ，並未準用民事訴訟法第138 條第2 項規定，自應於寄存送
    達當日即生送達之效力（臺灣高等法院暨所屬法院97年法律
    座談會刑事類提案第42號審查意見參照）。末按法院受理有
    關交通事件，準用刑事訴訟法之規定；刑事訴訟法規定之期
    間，其計算依民法規定，道路交通管理處罰條例第89條前段
    、刑事訴訟法第65條亦有明文。而一定期間內應為意思表示
    者，其期間之末日為星期日、紀念日或其他休息日時，依民
    法第122 條規定，既應以其休息日之次日代之，則關於道路
    交通案件計算法定期間時，如果期間之末日為上述之休息日
    ，即應不予算入，但休息日在期間中而非期間之末日者，自
    不得予以扣除（最高法院30年抗字第287 號判例意旨參考）
    。
四、經查：本件原處分機關裁決書係於99年6 月28日經郵務機關
    送至異議人住所地「臺北縣板橋市○○路○ 段106 巷13弄17
    號3 樓」時，未獲會晤異議人，亦無受領文書之同居人、受
    雇人或應受送達處所接收郵件人員，乃於99年6 月28日當日
    將該裁決書寄存送達在送達地之郵政機關（板橋新海郵局）
    招領，並依首揭行政程序法第74條之規定，製作送達通知書
    二份，一份黏貼於應受送達人住居所門首，一份置於該受送
    達處所信箱或其他適當位置，以為合法送達異議人等情，復
    有卷附送達證書一紙可查。本件裁決書送達顯符合法定送達
    程序，業已於99年6 月28日發生送達之效力無訛。又原處分
    機關係位於臺北縣中和市，異議人則設址於臺北縣板橋市，
    並不在原處分機關所在之鄉鎮市，但於受理聲明異議案件法
    院即本院之管轄區域內者，依首開規定，須扣除在途期間2
    日，則其聲明異議期間應於裁決書寄存日即送達日99年6 月
    28日之翌日（29）起22日內即99年7 月20日（該日非假日或
    休息日）屆滿，故本件異議人聲明異議期間之末日應為99年
    7 月20日，惟異議人遲至99年7 月21日始行提出本件異議於
    原處分機關，有蓋用於異議人聲明異議狀上之原處分機關收
    文章戳記可憑，顯已逾法定之異議期間，其聲明異議即不合
    法律上程式，且無從補正。揆諸首揭說明，異議人之聲明異
    議自屬不合法，應予駁回。
據上論斷，應依道路交通管理處罰條例第87條第2 項、道路交通
案件處理辦法第18條前段，裁定如主文。
中    華    民    國    99    年    7     月    30    日
                  交通法庭  法  官  王復生
上列正本證明與原本無異。
如不服本裁定，應於裁定送達後五日內敘明抗告理由，向本院提
出抗告狀。
                            書記官  張惠芳
中    華    民    國    99    年    8     月    2     日

司法院資訊處製作；財團法人民間司法改革基金會備份。
